臺灣士林地方法院民事裁定　　　　　　100年度監宣字第163號
聲　請　人　藍月汐
相　對　人　藍元均
上列聲請人聲請監護宣告事件，本院裁定如下：
    主  文
宣告藍元均（男，民國○○○年○月○○○日生，身分證統一編
號：Ｚ000000000號）為受監護宣告之人。
選定藍月汐（女，民國○○年○月○○日生，身分證統一編號：
Ｚ000000000號）為受監護宣告之人藍元均之監護人。
指定謝在閔（男，民國○○年○月○日生，身分證統一編號：Ｚ
000000000號）為會同開具財產清冊之人。
聲請程序費用由受監護宣告之人藍元均負擔。
    理  由
一、聲請意旨略以：聲請人係相對人之妹，相對人出生後即有重
    度智障，經延醫診治後仍不見起色，現已不能為意思表示或
    受意思表示，為此聲請對相對人為監護之宣告等語，並提出
    中華民國殘障手冊、診斷證明書、戶籍謄本、親屬系統表、
    同意書、生活費用收據等為證。
二、按對於因精神障礙或其他心智缺陷，致不能為意思表示或受
    意思表示，或不能辨識其意思表示之效果者，法院得因本人
    、配偶、四親等內之親屬、最近一年有同居事實之其他親屬
    、檢察官、主管機關或社會福利機構之聲請，為監護之宣告
    ，民法第14條第1 項定有明文。
三、本件經囑託臺灣宜蘭地方法院在鑑定人即羅東聖母醫院郭約
    瑟醫師前訊問相對人，以審驗其心神狀況，惟相對人對於所
    訊內容，有回答不切題及不正確之情形（見卷第28頁）。另
    經鑑定人審酌相對人之個人史及病史，並實施身體及神經學
    檢查、精神狀態檢查、心理測驗及腦波檢查後，據覆鑑定結
    論略以：「藍員（按即相對人）於出生時即被發現有缺氧現
    象，自幼即有明顯認知及言語功能發展障礙，未曾因此就醫
    或接受任何特殊教育，由其母親長期照顧。不幸其母親於96
    年10月腦中風，父親又雙眼失明，於是其被送往宜蘭教養院
    接受長期且全日照護至今。其曾分別於98年2 月3 日至9 日
    因膽管炎合併敗血症，及於100 年10月6 日至8 日因肺炎，
    於羅東聖母醫院接受住院治療，其言語溝通能力甚差，僅能
    以簡單字彙與家人溝通表達，日常生活方面，除可自行走動
    及進食之外，大小便、個人清潔及其他生活事務，均需仰賴
    他人提醒與協助。鑑定時，其意識還算清楚，注意力無法集
    中，眼睛無法注視旁人，除與妹妹以含糊不清的詞彙簡單互
    動之外，完全不理他人，言語表達與理解能力甚差。經心理
    測驗，發現其整體認知功能明顯缺損，人際互動有嚴重障礙
    ，缺乏語言溝通能力，缺乏日常自理生活能力，整體行為能
    力在三歲以下之發展水準。其臨床診斷為重度智能不足，且
    精神因處於重度智能不足狀態，致完全不能為意思表示或受
    意思表示，不能辨識其意思表示之效果，且完全無法處理自
    身事務之程度」等語，有羅東聖母醫院100 年10月19日天羅
    聖民字第0773號函附之精神鑑定報告書在卷可憑（見卷第32
    頁以下）。從而，相對人確因精神障礙，致不能為意思表示
    及受意思表示，亦不能辨識其意思表示之效果等情，即堪認
    定。故本件聲請為有理由，應予准許，爰依上開規定宣告相
    對人為受監護宣告之人。
四、次按受監護宣告之人應置監護人。法院為監護之宣告時，應
    依職權就配偶、四親等內之親屬、最近一年有同居事實之其
    他親屬、主管機關、社會福利機構或其他適當之人選定一人
    或數人為監護人，並同時指定會同開具財產清冊之人。法院
    選定監護人時，應依受監護宣告之人之最佳利益，優先考量
    受監護宣告之人之意見，審酌一切情狀，並注意下列事項：
    (一)受監護宣告之人之身心狀態與生活及財產狀況。(二)受監護
    宣告之人與其配偶、子女或其他共同生活之人間之情感狀況
    。(三)監護人之職業、經歷、意見及其與受監護宣告之人之利
    害關係。(四)法人為監護人時，其事業之種類與內容，法人及
    其代表人與受監護宣告之人之利害關係。民法第1110條、第
    1111條第1項及第1111條之1 分別定有明文。
五、相對人既經為監護之宣告，已如上述，自應依上開規定，為
    其選定監護人及指定會同開具財產清冊之人。本院審酌相對
    人之母親已歿，現無配偶，至其父親及妹妹等最近親屬，則
    一致陳明願推舉聲請人擔任監護人，並由利害關係人即聲請
    人之配偶謝在閔擔任會同開具財產清冊之人，此有親屬系統
    表、戶籍謄本及同意書等附卷可參（見卷第21至25頁），且
    聲請人及謝在閔亦表示願擔任上開職務（見卷第39至40頁）
    。再參以聲請人與相對人為兄妹之至親關係，相互間應具有
    一定之信賴感及依附感，應認由聲請人擔任相對人之監護人
    ，及由謝在閔擔任會同開具財產清冊之人，應符合相對人之
    最佳利益，爰裁定如主文第2 項及第3 項所示。末依民法第
    1113條準用同法第1099條、第1099條之1 規定，於監護開始
    時，監護人藍月汐對於受監護宣告之人即相對人之財產，應
    會同謝在閔於2 個月內開具財產清冊，並陳報法院，另於開
    具財產清冊並陳報法院前，監護人對於受監護宣告之人之財
    產，僅得為管理上必要之行為，併此指明。
六、依民事訴訟法第608 條第1 項，裁定如主文。
中    華    民    國   100    年    11    月    23    日
                   家事庭   法  官  郭躍民
正本係照原本作成。
如不服本裁定關於選定監護人及指定會同開具財產清冊之人等部
分，應於送達後十日內向本院提出抗告狀，並繳納抗告費新臺幣
1千元；其餘關於宣告監護之部分，不得抗告。
中    華    民    國   100    年    11    月    23    日
                            書記官  林睿亭